臺灣桃園地方法院刑事判決
111年度審金訴字第561號
公  訴  人  臺灣桃園地方檢察署檢察官
被      告  林明璋


上列被告因違反洗錢防制法等案件，經檢察官提起公訴（111年
度偵字第529號）及移送併辦（臺灣桃園地方檢察署檢察官111年
度偵字第14831號、第20857號，被告於本院準備程序進行中，就
被訴事實為有罪之陳述，經本院告知簡式審判程序意旨，並聽取
當事人之意見後，本院合議庭裁定由受命法官獨任依簡式審判程
序審理，判決如下：
    主  文
乙○○幫助犯洗錢防制法第十四條第一項之洗錢罪，處有期徒刑壹
月，併科罰金新臺幣貳萬元，罰金如易服勞役，以新臺幣壹仟元
折算壹日。
    事實及理由
一、犯罪事實：
　　乙○○於民國110年7月間某日，於FACEBOOK（即臉書）看見貸款融資之廣告訊息，遂依該訊息內之連結，與真實姓名年籍均不詳之成年人（無證據顯示其未滿18歲，下稱不詳成年人）聯繫融資事宜，乙○○明知辦理貸款時需提供個人財力證明，以供評估其還款能力，而依其智識程度及生活經驗，亦明知徵信個人信用狀況時，無須使用金融機構存款帳戶之存摺，而可預見「不詳成年人」未要求其提供財力證明以供評估其還款能力，僅要求其提供個人金融機構存款帳戶之存摺及密碼等金融機構帳戶資料，該金融機構存款帳戶極可能供不法詐騙份子用以充作詐欺犯罪被害人匯款之指定帳戶，並於不法詐騙份子提款後，遮斷資金流動軌跡，使檢警難以追緝，而有掩飾詐欺犯罪所得之本質及去向之虞，竟不違背其本意，基於幫助他人詐欺取財及幫助掩飾、隱匿詐欺取財犯罪所得本質及去向之洗錢不確定故意，於110年7月5日前某時，在桃園市○○區○○○路0段000號家樂福中壢店內，將其所申設之中國信託商業銀行股份有限公司（下稱「中信銀行」）帳號000000000000號帳戶（下稱「乙○○中信帳戶」）之存摺1本（存摺內寫有密碼）交予「不詳成年人」。俟輾轉取得上開帳戶之某詐欺集團成員間（無證據顯示乙○○知悉或可得而知該詐欺集團成員達3人以上或其中含有少年成員，下稱「本案詐欺集團」），共同意圖為自己不法之所有，基於詐欺取財及掩飾、隱匿詐欺取財犯罪所得本質及去向之洗錢等犯意聯絡，由「本案詐欺集團」機房成員先後以如附表「詐騙時間/詐騙方式」欄所示之時間及方式，使如附表「被害人」欄所示之己○○、丁○○、甲○○、戊○分別陷於錯誤，而分別於如附表「匯款時間」欄所示之時間，將如附表「匯款金額」欄所示之款項匯至「乙○○中信帳戶」後，「本案詐欺集團」車手成員旋分別將匯入之款項轉出，而掩飾、隱匿上揭詐欺取財犯罪所得之本質及去向。嗣己○○、丁○○、甲○○、戊○驚覺受騙，分別報警後，始為警循線查獲上情。
二、證據名稱：
  ㈠被告乙○○分別於警詢、檢察官訊問、本院準備程序及審理中
    之自白。
　㈡證人即告訴人己○○、丁○○、甲○○、戊○於警詢中之證述。　
　㈢中國信託商業銀行股份有限公司110年8月11日中信銀字第110
    224839197125號函及函附之帳戶交易明細、如附表「書證」
    欄所示之文書證據。
三、論罪科刑：
　㈠按刑法上之幫助犯係對於犯罪與正犯有共同之認識，而以幫
    助之意思，於正犯實行犯罪之前或犯罪之際，為犯罪構成要
    件以外之行為，而予以助力，使之易於實行或完成犯罪行為
    之謂。所謂以幫助之意思而參與者，指其參與之原因，僅在
    助成正犯犯罪之實現者而言，又所謂參與犯罪構成要件以外
    之行為者，指其所參與者非直接構成某種犯罪事實之內容，
    而僅係助成其犯罪事實實現之行為者（最高法院88年度台上
    字第1270號、97年度台上字第1911號判決意旨參照）。次按
    金融帳戶乃個人理財工具，依我國現狀，申設金融帳戶並無
    任何特殊限制，且可於不同之金融機構申請多數帳戶使用，
    是依一般人之社會通念，若見他人不以自己名義申請帳戶，
    反而收購或借用別人之金融帳戶以供使用，並要求提供提款
    卡及告知密碼，則提供金融帳戶者主觀上如認識該帳戶可能
    作為對方收受、提領特定犯罪所得使用，對方提領後會產生
    遮斷金流以逃避國家追訴、處罰之效果，仍基於幫助之犯意
    ，而提供該帳戶之提款卡及密碼，以利洗錢實行，仍可成立
    一般洗錢罪之幫助犯（最高法院108年台上大字第3101號裁
    定意旨參照）。經查，被告將寫有密碼之「乙○○中信帳戶」
    存摺交予「不詳成年人」，俟輾轉取得上開金融機構帳戶資
    料之「本案詐欺集團」機房成員再分別對如附表「被害人」
    欄所示之告訴人己○○、丁○○、甲○○、戊○施以詐術，令告訴
    人等4人分別陷於錯誤，而各依指示分別匯款至「乙○○中信
    帳戶」後，續由「本案詐欺集團」機房成員以轉帳之方式，
    而將匯入之款項轉出，以此方式製造金流斷點，而掩飾、隱
    匿上開詐欺取財犯罪所得之本質及去向，是被告交付金融機
    構存款帳戶資料所為，係對他人遂行詐欺取財及洗錢之犯行
    資以助力而實施犯罪構成要件以外之行為，且在無積極證據
    證明被告係以正犯之犯意參與犯罪行為之情形下，揆諸前開
    判決意旨，應認被告所為應僅成立幫助犯，而非論以正犯。
　㈡次按幫助犯係從屬於正犯而成立，並無獨立性，故幫助犯須
    對正犯之犯罪事實，具有共同認識而加以助力，始能成立，
    其所應負責任，亦以與正犯有同一認識之事實為限，若正犯
    所犯之事實，超過其共同認識之範圍時，則幫助者事前既不
    知情，自不負責（最高法院75年度台上字第1509號判決意旨
    參照）。茲查，被告雖可預見交付上開金融機構帳戶資料，
    足以幫助詐欺集團施以詐術後取得贓款，主觀上有幫助詐欺
    之不確定故意，惟尚不能據此即認被告亦已知悉「本案詐欺
    集團」成員之人數有3人以上而詐欺取財，復無證據證明被
    告對於該詐欺集團之詐騙手法及分工均有所認識及知悉，依
    「所犯重於所知，從其所知」之法理，此部分尚無從遽以論
    斷被告成立幫助三人以上犯詐欺取財罪嫌。
　㈢核被告所為，係犯刑法第30條第1項前段、第339條第1項之幫
    助犯詐欺取財罪，及刑法第30條第1項前段，洗錢防制法第1
    4條第1項之幫助犯一般洗錢罪。
　㈣想像競合犯：
　⒈「本案詐欺集團」成員先後使如附表「被害人」欄所示之告
    訴人告訴人己○○、丁○○、甲○○、戊○等4人陷於錯誤而交付財
    物，其中如附表編號一「被害人」欄所示之告訴人己○○雖分
    別有2次匯款至「乙○○中信帳戶」之行為，惟此係正犯該次
    詐欺取財行為使告訴人己○○分次交付財物之結果，正犯祇成
    立1詐欺取財罪。被告為幫助犯，亦僅成立1幫助詐欺取財罪
    。
　⒉被告交付寫有密碼之「乙○○中信帳戶」存摺，供「本案詐欺
    集團」成員用以使如附表「被害人」欄所示之告訴人等4人
    分別匯入款項後予以轉帳，而幫助詐欺集團成員取得詐得款
    項，被告以一交付金融帳戶資料之幫助詐欺行為，同時侵害
    告訴人等4人之財產法益，為同種想像競合犯，應依刑法第5
    5條之規定，從一重論以幫助犯詐欺取財罪1罪。
　⒊被告以上開一提供金融機構帳戶資料之行為同時犯幫助詐欺
    取財及幫助一般洗錢2罪，為異種想像競合犯，應依刑法第5
    5條規定，從一重依幫助犯一般洗錢罪處斷。
　㈤臺灣桃園地方檢察署檢察官以111年度偵字第14831號、第208
    57號移送併辦意旨書移送併辦之犯罪事實（即附表編號三、
    四「被害人」欄甲○○、戊○部分），與起訴書所載之犯罪事
    實（即附表編號一、二「被害人」欄己○○、丁○○部分），既
    具有上述想像競合犯之裁判上一罪關係，為起訴效力所及，
    基於審判不可分原則，本院自應併予審究。
　㈥被告幫助他人遂行一般洗錢之犯行，為幫助犯，爰依刑法第3
    0條第2項之規定，按正犯之刑減輕之。
　㈦又被告於檢察官訊問及本院準備程序時，均坦承將寫有密碼
    之「乙○○中信帳戶」存摺交付予「不詳成年人」，而自白其
    上開幫助犯一般洗錢罪之犯行，爰依洗錢防制法第16條第2
    項之規定，遞減輕其刑。
  ㈧爰審酌被告可預見將寫有密碼之個人帳戶存摺提供他人，恐
    遭詐欺成員充作詐騙他人財物後，用以匯款之人頭帳戶，而
    幫助掩飾、隱匿詐欺犯罪所得之本質及去向，竟仍未經詳細
    查證，任意將其金融機構帳戶之存摺交予他人使用，助長詐
    騙財產犯罪之風氣，造成無辜民眾受騙而受有金錢損失，並
    使贓款追回困難，實為當今社會詐財事件發生之根源，擾亂
    金融交易往來秩序及影響社會正常交易安全甚鉅，且因被告
    提供個人帳戶，致使執法人員難以追查正犯之真實身分，所
    為誠屬不當，被告雖坦承犯行，然未能賠償告訴人4人之損
    失，得到告訴人4人之原諒，兼衡以被告之生活、經濟狀況
    、素行、年紀及智識程度等一切情狀，量處如主文所示之刑
    ，並諭知罰金易服勞役之折算標準，以示懲儆。
四、沒收：
  ㈠被告於本院準備程序中供稱其未因本案而獲利等語明確（見
    本院卷第48頁），本院亦查無積極具體證據足認被告因交付
    上開金融帳戶資料而獲有金錢或其他利益等犯罪所得，自不
    生犯罪所得應予沒收之問題。　
  ㈡至洗錢防制法第18條第1項前段固規定「犯第14條之罪，其 
    所移轉、變更、掩飾、隱匿、收受、取得、持有、使用之財
     物或財產上利益，沒收之」，惟被告非實際上提款之人，
    無 掩飾隱匿詐欺贓款之犯行，非洗錢防制法第14條第1項之
    正 犯，自無上開條文適用，附此敘明。
五、應依刑事訴訟法第273條之1第1項、第299條第1項前段、第3
    10條之2、第454條第1項，洗錢防制法第14條第1項、第16條
    第2項，刑法第11條前段、第30條第1項前段、第2項、第339
     條第1項、第55條、第42條第3項前段，刑法施行法第1條之
    1第1項，判決如主文。
六、如不服本判決應於收受判決後20日內向本院提出上訴書狀，
     並應敘述具體理由。其未敘述上訴理由者，應於上訴期間
    屆 滿後20日內向本院補提理由書（均須按他造當事人之人
    數附 繕本）「切勿逕送上級法院」。
本案由檢察官丙○○提起公訴暨移送併辦，經檢察官李孟亭到庭執
行職務。
中　　華　　民　　國　　111 　年　　8 　　月　　26　　日
                  刑事審查庭  法  官  李雅雯
以上正本證明與原本無異。
如不服本判決應於收受判決後20日內向本院提出上訴書狀，並應
敘述具體理由。其未敘述上訴理由者，應於上訴期間屆滿後20日
內向本院補提理由書（均須按他造當事人之人數附繕本）「切勿
逕送上級法院」。
                              書記官  沈詩婷
中　　華　　民　　國　　111 　年　　8 　　月　　29　　日
附錄本案論罪科刑法條：
中華民國刑法第30條：
幫助他人實行犯罪行為者，為幫助犯。雖他人不知幫助之情者，
亦同。
幫助犯之處罰，得按正犯之刑減輕之。
中華民國刑法第339條（普通詐欺罪）
意圖為自己或第三人不法之所有，以詐術使人將本人或第三人之
物交付者，處5年以下有期徒刑、拘役或科或併科50萬元以下罰
金。
以前項方法得財產上不法之利益或使第三人得之者，亦同。
前二項之未遂犯罰之。
洗錢防制法第14條
有第二條各款所列洗錢行為者，處7年以下有期徒刑，併科新臺
幣5百萬元以下罰金。
前項之未遂犯罰之。
前二項情形，不得科以超過其特定犯罪所定最重本刑之刑。
附表：
編號 被害人  詐騙時間/詐騙方式  匯款時間 匯款金額 （新臺幣） （不含手續費） 一 己○○（提出告訴）  「本案詐欺集團」機房成員於110年3月初某日，以通訊軟體LINE（下稱LINE）暱稱「劉茜茜」之帳號（下稱「劉茜茜」）加入己○○為好友，並將己○○加入「D-7資管投資策略交流群」之LINE群組，「本案詐欺集團」機房成員續使用「劉茜茜」向己○○誆稱可以加入「MetaTrader4」（網址：https://www.rosystyle.com/）投資交易平台網站賺錢，己○○聞之心動，遂註冊成為該交易平台會員，「本案詐欺集團」機房成員再使用上開帳號向己○○佯稱需匯款至指定帳戶以進行儲值投資等語，致己○○陷於錯誤，先後於右揭時間，前往新竹縣○○市○○○路000號4樓「渣打銀行新社分行」，以操作自動櫃員機轉帳方式，將右揭金額匯至「乙○○中信帳戶」內。  110年7月5日下午1時8分許 10萬元      110年7月5日下午1時10分許 3萬元  書證 ①告訴人己○○報案資料（新竹縣政府警察局刑事警察大隊受理詐騙帳戶通報警示簡便格式表、金融機構聯防機制通報單）。 ②自動櫃員機交易明細表、受詐騙LINE對話紀錄翻拍照片。     編號 被害人  詐騙時間/詐騙方式  匯款時間 匯款金額 （新臺幣） （不含手續費） 二 丁○○（提出告訴）  「本案詐欺集團」機房成員於110年6月初某日，以LINE將丁○○加入「D1菁英操盤團隊」之LINE群組，「本案詐欺集團」機房成員續使用LINE暱稱為「李夢瑤」帳號（下稱「李夢瑤」）向丁○○誆稱可匯款以代為操作買外匯等語，致丁○○陷於錯誤，於右揭時間，在臺灣地區不詳地點，利用網路銀行應用程式，將右揭金額匯至「乙○○中信帳戶」內。  110年7月7日下午2時9分許 5萬元  書證 ①告訴人丁○○報案資料（內政部警政署反詐騙諮詢專線紀錄表、桃園市政府警察局八德分局四維派出所受理詐騙帳戶通報警示簡便格式表）。 ②受詐騙LINE對話紀錄翻拍照片、網路銀行轉帳交易明細截圖。     編號 被害人  詐騙時間/詐騙方式  匯款時間 匯款金額 （新臺幣） （不含手續費） 三 甲○○（提出告訴）  「本案詐欺集團」機房成員於110年7月5日下午3時33分許前某時，透過甲○○之表妹介紹，以LINE暱稱為「許軒」及「芬芬」之帳號（下稱「許軒」、「芬芬」）加入甲○○為好友，「本案詐欺集團」機房成員續使用「許軒」、「芬芬」向甲○○誆稱可以加入「MetaTrader4」外匯交易應用程式進行投資操作賺錢，甲○○聞之心動，遂註冊成為該交易應用程式會員，「本案詐欺集團」機房成員再使用上開帳號向甲○○佯稱需匯款至指定帳戶以進行儲值投資等語，致甲○○陷於錯誤，於右揭時間，在臺灣地區不詳地點，利用網路銀行應用程式，將右揭金額匯至「乙○○中信帳戶」內。  110年7月5日下午3時33分許 3萬元  書證 ①告訴人甲○○報案資料（內政部警政署反詐騙諮詢專線紀錄表、臺北市政府警察局士林分局社子派出所受理詐騙帳戶通報警示簡便格式表、受【處】理案件證明單、受理各類案件紀錄表、金融機構聯防機制通報單）。 ②網路銀行轉帳交易明細截圖、受詐騙LINE對話紀錄截圖、受詐騙投資平台Meta Trader4外匯交易APP頁面截圖。     編號 被害人  詐騙時間/詐騙方式  匯款時間 匯款金額 （新臺幣） （不含手續費） 四 戊○（提出告訴）  「本案詐欺集團」機房成員於110年5月13日某時，以LINE暱稱「助理-夢瑤」之帳號（下稱「助理-夢瑤」）加入戊○為好友，並將戊○加入「E1菁英操盤團隊」之LINE群組，「本案詐欺集團」機房成員續使用「助理-夢瑤」向戊○誆稱可以加入「MetaTrader4」外匯交易應用程式進行投資操作賺錢，戊○聞之心動，遂註冊成為該交易應用程式會員，「本案詐欺集團」機房成員再使用上開帳號向戊○佯稱需匯款至指定帳戶以進行儲值投資等語，致戊○陷於錯誤，於右揭時間，在臺灣地區不詳地點，利用網路銀行應用程式，將右揭金額匯至「乙○○中信帳戶」內。  110年7月7日上午9時10分許 10萬元  書證 ①告訴人戊○報案資料（內政部警政署反詐騙諮詢專線紀錄表、臺北市政府警察局大安分局安和路派出所受理詐騙帳戶通報警示簡便格式表、受理各類案件紀錄表、受【處】理案件證明單、金融機構聯防機制通報單）。 ②網路銀行轉帳交易明細截圖、受詐騙LINE對話紀錄截圖。